【裁判字號】    96,簡上,223
【裁判日期】    971007
【裁判案由】    確認本票利息債權不存在
【裁判全文】
臺灣桃園地方法院民事判決             96年度簡上字第223號
上  訴  人  丙○○
            丁○○○
兼前列二人共同
訴訟代理人  乙○○
前列三人共同
訴訟代理人  王如后律師
被上訴人    甲○○
訴訟代理人  歐龍山律師
上列當事人間請求確認本票利息債權不存在事件，上訴人對於民
國96年10月11日本院中壢簡易庭96年度壢簡字第791 號第一審簡
易判決提起上訴，於民國97年9 月16日言詞辯論終結，本院判決
如下：
    主  文
原判決廢棄。
確認本院九十六年度票字第六三三Ｏ號民事裁定之利息債權不存
在。
第一審及第二審訴訟費用由被上訴人負擔。
    事實及理由
壹、程序方面：
    按確認法律關係之訴，非原告有即受確認判決之法律上利益
    者，不得提起之，民事訴訟法第247 條第1 項前段定有明文
    。所謂即受確認判決之法律上利益，係指因法律關係之存否
    不明確，致原告在私法上之地位有受侵害之危險，而此項危
    險得以對於被告之確認判決除去者而言（最高法院42年台上
    字第1031號判例意旨參照）。本件上訴人主張兩造前於民國
    96年6 月18日簽訂協議書（下稱系爭協議書），就上訴人積
    欠被上訴人之違約金新台幣（下同）41,833,974元，協議上
    訴人僅須給付20,916,987元，餘違約金及利息則不再請求，
    並由上訴人共同簽發發票日及到期日均為96年6 月18日、票
    面金額為20,916,987元之本票（下稱系爭本票）1 紙予被上
    訴人收執，豈料，被上訴人嗣竟違反協議約定，於執系爭本
    票聲請本院96年度票字第6330號本票裁定時，卻請求按票款
    金額加計法定遲延利息等情，為兩造所不爭執，並據提出協
    議書、本票、本票裁定等影本各1 件附在原審卷為證，而被
    上訴人認系爭本票既未就票款利息、利率有特別約定，即應
    依票據法規定計算利息，是顯然兩造就系爭本票利息債權存
    在與否發生爭執，且上訴人在私法上之地位將因而有受侵害
    之危險，而此項危險確有以確認判決除去之必要，揆諸首開
    說明，上訴人提起本件確認之訴以排除此項危險，自有即受
    確認判決之法律上利益，先予敘明。
貳、實體方面：
一、本件上訴人起訴主張：上訴人前因向被上訴人借款，而就違
    約金部分，經被上訴人向鈞院聲請96年度促字第25847 號支
    付命令，請求上訴人連帶給付41,833,974元債款，兩造嗣於
    96年6 月18日就該債務簽訂系爭協議書，約定上訴人僅須給
    付20,916,987元，餘違約金及利息則不再請求，並由上訴人
    共同簽發系爭本票予被上訴人收執，詎被上訴人竟違反協議
    約定，於向鈞院聲請前開本票裁定時，同該票款金額及利息
    債權併行對上訴人請求。查系爭本票票載金額係兩造所約定
    應給付之違約金，雖以簽立票據形式作為支付，然仍不失其
    為給付違約金及利息之性質，與債務更新無涉，即非係由上
    訴人負擔新票據債務，以清償原違約金及利息債務之意思，
    兩造既就違約金部分已協議約定被上訴人不再計算違約金及
    利息等語，被上訴人自應受該協議之拘束，不得本於票據關
    係再為請求利息或違約金。原審判決認上訴人共同簽發系爭
    本票，係為履行新債務而為，屬新債清償，顯有誤會等情，
    為此，爰依法提起本件訴訟，並聲明：(一)原判決廢棄。(二)確
    認鈞院96年度票字第6330號本票裁定主文所載之本票利息債
    權不存在。
二、被上訴人則以：依系爭協議書內容所指被上訴人不再計算違
    約金及利息等語，其中所謂之利息部分，係指對上訴人先前
    所欠之違約金債務，被上訴人不再請求利息之意，其並未拋
    棄系爭本票利息請求權利，並民法所定之法定遲延利息與票
    據法上利息及利率之規定，兩者本為不同法律權利關係，兩
    造就協議成立後之20,916,987元債務，既約定改由上訴人以
    共同簽發系爭本票作為清償方法，此該票款債務即屬新債，
    而該本票上既未就票款利息、利率有特別約定，被上訴人依
    票據法規定請求上訴人按本票到期日起計算遲延利息，於法
    並無不合等情，資為抗辯，並聲明：上訴駁回。
三、上訴人起訴主張：其前向被上訴人借款，負有借款債務，嗣
    經被上訴人聲請發支付命令後，兩造達成協議：「乙方（上
    訴人）應給付甲方（被上訴人）20,916,987元，甲方拋棄不
    足部分請求，並撤回支付命令聲請，當場由乙方開出系爭本
    票交付甲方收執，乙方（應係甲方之誤）不再計算違約金及
    利息，支付命令聲請費用由乙方負擔」等情，有上訴人提出
    協議書1 紙為證，並為被上訴人所不爭執，且有被上訴人於
    原審提出之約定書、支付命令及聲請支付命令狀繕本、本票
    等影本為證，是上訴人此部分之主張堪信為真實。
四、本件爭點為兩造協議「不再計算違約金及利息」是否指和解
    之系爭本票債權不再計算違約金及利息？茲敘述如下：
    被上訴人曾於96年5 月28日向本院聲請對上訴人發支付命令
    ，命上訴人支付借款之違約金41,833,974元，有被上訴人於
    原審提出之本院96年度促字第25847 號支付命令及聲請支付
    命令狀繕本為證，並為兩造所不爭執，堪信為真實。觀諸系
    爭協議書載明「雙方因台灣桃園地方法院96年度促字第2584
    7 號借款違約金支付命令事件達成協議」等語，可知兩造係
    就上揭違約金清償事宜達成協議，則兩造協議不再計算違約
    金及利息自當指達成和解後應清償之違約金債權。又觀諸兩
    造協議內容：「雙方同意由乙方（即上訴人）給付甲方（即
    被上訴人）20,916,987元，甲方拋棄不足部分之請求，並撤
    回上述支付命令之聲請，當場由乙方開出本票乙張交付甲方
    親收（不另立據），乙方（應係甲方之誤繕）不再計算違約
    金及利息，支付命令聲請費1, 000元由乙方負擔。」（參見
    系爭協議書第一條），從文義解釋當指「本票債權不再計算
    違約金及利息」，綜上所述，上訴人主張兩造協議系爭本票
    債權不再計算違約金及利息之情，應可採信。
五、按票據債務人得以其自己與執票人間所存抗辯之事由對抗執
    票人（參見最高法院47年台上字第1621號判例）。本件如前
    所述，兩造既協議系爭本票債權不再計算違約金及利息，從
    而，上訴人起訴請求判決確認本院96年度票字第6330號民事
    裁定之利息債權不存在，為有理由，應予准許。原審為上訴
    人敗訴之判決，尚有未洽，上訴意旨求予廢棄改判，為有理
    由，爰由本院廢棄改判如主文第二項所示。
六、據上論結，本件上訴為有理由，依民事訴訟法第436 條之1
    第3 項、第450 條、第78條，判決如主文。
中    華    民    國    97    年    10    月    7     日
                  民事第一庭審判長法  官  郭琇玲
                                  法  官  范明達
                                  法  官  吳爭奇
上列正本證明與原本無異。
不得上訴。
中    華    民    國    97    年    10    月    8     日
                                  書記官  梁麗雲


司法院資訊處製作；財團法人民間司法改革基金會備份。
